【裁判字號】    90,易,349
【裁判日期】    901012
【裁判案由】    傷害
【裁判全文】
臺灣基隆地方法院刑事判決                            九十年度易字第三四九號
    公  訴  人  臺灣基隆地方法院檢察署檢察官
    被      告  甲○○
    選任辯護人  汪倩英
右列被告因傷害案件，經檢察官提起公訴（九十年度偵續字第二八號），本院判決如
左：
    主      文
甲○○無罪。
    理      由
一、公訴意旨略以：被告甲○○於民國九十年一月十五日中午十二時許，在臺北縣瑞
    芳鎮○○路南新公車站附近，因細故與告訴人丁○○發生爭執，進而發生拉扯及
    互推，致告訴人跌落高約六、七十公分之下階道路，造成告訴人因此受有頭部外
    傷合併腦震盪、上額複雜性裂傷及疑似第五、六頸椎椎間盤脫出等傷害，因認被
    告涉有刑法第二百七十七條第一項之傷害罪嫌。
二、公訴人認被告涉有右揭犯罪，係以告訴人之指述推扯部分，核與證人丙○○所述
    之情節相符，並有財團法人瑞芳醫院診斷證明書一紙在卷可稽，而為其主要論據
    。
三、訊據被告自承當時與告訴人有互相推扯行為，惟堅決否認有何傷害情事，辯稱：
    告訴人飲酒致走路不穩，來其工作之公墓區吵鬧，二人才互相推扯；告訴人酒後
    神智不清，欲推向其之際，因其閃躲，告訴人才因重心不穩而向前撲倒，又絆到
    芒草致失足跌落高約六、七十公分之下階道分岔道路，頭部撞及排水溝之水泥蓋
    而致受傷等語。
四、按犯罪事實應依證據認定之，無證據不得推定其犯罪事實，刑事訴訟法第一百五
    十四條定有明文。何況，告訴人或被害人與被告之利益相反，其指述係以使被告
    受有罪判決為其主要目的，自不得僅以其指述而為有罪判決之唯一證據。其次，
    在證據法則上，補強證據必須補強待證事實，至任何人均無可置疑之地步，亦即
    必須符合「超越合理懷疑原則」，始得據以論罪；其尚有疑者，利益應歸被告，
    依「罪疑利益歸被告原則」，仍應為有利被告事實之認定。申言之，當證據資料
    尚有對被告有利之存疑時，如無法依客觀方法排除此項合理之可疑，則依罪疑利
    益歸被告原則，不得僅以此項證據資料作為有罪判決之依據。再者，認定被告有
    罪之事實應憑證據；如未能發現相當之證據，或證據不足以證明，自不能以推測
    或擬制之方法，以為裁判之基礎；且認定事實所憑之證據，其為訴訟上之證明，
    須達於通常一般人均不致有所懷疑，而得確信其為事實之程度者，始得據為有罪
    之認定；倘其證明尚未達到此一程度，而有合理之懷疑存在時，尚難為有罪之認
    定基礎；苟積極證據不足為不利於被告事實之認定時，即應為有利於被告之認定
    ，更不必有何有利之證據；亦即如無確切之積極證據，足以證明犯罪事實，即令
    被告不能為有利之反證，亦不能遽論以罪責，此亦為刑事司法實務向來之見解（
    最高法院三十年上字第八一六號、四十年台上八六號、七十年台上字第二三六八
    號、七十六年台上字第四九八六號判決參照）。徵諸被告既無自證己罪之義務，
    更無自證無罪之義務，此乃當然之法理。
五、經查：被告所陳述告訴人因失足而受傷之地點，係在瑞芳鎮○○路南新車站站牌
    正對面，通往墓塚小路口下方道路旁排水溝蓋之處，該處曾有一灘血跡，有照片
    在卷可稽（見臺北縣瑞芳分局警訊筆錄所附第十張照片及本院九十年七月十九日
    刑事勘驗筆錄所附照片），此與被告所指發生地點相符，而與告訴人所指稱其為
    被告毆傷之地點，係在上開站牌對面大樹下（見上揭刑事勘驗筆錄及所附照片）
    ，尚有差距；何況，證人丙○○、游康男及救護車救護人員乙○○，均指稱告訴
    人當時係倒在小路旁下方，離該岔路口約五公尺處（見上揭勘驗筆錄及九十年九
    月七日訊問筆錄），核與被告所陳述之地點相符，亦與告訴人指之地點不符。尤
    有進者，證人丙○○自承其在現場對面約二十公尺處，親見被告走進小路要去拿
    東西，告訴人跟在後面，後來兩人就拉扯而推來推去，後來告訴人跌落地上（見
    警訊筆錄及九十年六月二十七日訊問筆錄）；證人游康勇於本院勘驗現場時，證
    稱：其到場時，告訴人已倒在分岔路口過去約五公尺處較低路旁之水溝蓋上，當
    時，較高路面之小路上及水溝蓋上，各有一隻拖鞋等語。準此，足見發生地點是
    在告訴人倒地處上方小路無疑。其次，告訴人之傷勢，卷附長庚紀念醫院診斷證
    明書之記載為「頭部外傷併多處臉部撕裂傷、頸椎受傷、左肩鈍傷」，瑞芳醫院
    之記載為「頭部外傷合併腦震盪、上額複雜性裂傷（合計約二十二公分）、疑似
    第五、六頸椎椎間盤脫出」；告訴人堅稱當時被告用磚塊擊向其臉，其昏倒在大
    樹下，故身體受有多處傷害，並聲請本院傳訊證人王振華即開立診斷證明書之瑞
    芳醫院醫師到庭作證，惟證人王振華到庭證稱上開不規則性之臉部傷害發生之可
    能性很多，不一定是由磚塊所擊傷，而頸椎之傷害則可能係由高地往低地跌倒所
    致，如跌在平面地上較不可能等語（見本院九十年九月七日訊問筆錄），亦較偏
    向被告所陳述之事實。申言之，磚塊之攻擊，固有可能造成「頭部外傷併多處臉
    部撕裂傷」，而高向低處撞擊排水溝之水泥蓋，亦可能造成上述傷害。惟告訴人
    係頭部往下而跌落，才可能有「頸椎椎間盤脫出」之傷害，磚塊之頭面攻擊頭部
    ，並不可能造成上述之傷害。準此，告訴人應係掉落水溝蓋而受傷無疑。再者，
    被告對於告訴人之掉落低階道路，有無故意或過失行為？就告訴人掉落前彼此之
    推扯而言，被告既稱告訴人酒後向其攻擊，告訴人亦自承其去找被告談判，則其
    推扯不過正當防衛行為，或是尚未發生傷害而為法律所放任之行為，不得將之而
    與被告之掉落地面產生不當之聯結；何況，被告所辯其並未持有磚塊，告訴人係
    因其閃身而自行掉落等情，既核與證人丙○○所述情節相符，又符合常情而具有
    高度可能性，對被告之合理可疑於此存在，在無積極證據足以否定此一合理可能
    時，依罪疑利益歸被告之原則，應為有利被告事實之認定，不得遽認被告有何故
    意或過失之行為。此外，又查無其他積極之證據，足認被告確有公訴人所指之犯
    行，不能證明被告犯罪，應諭知無罪之判決。
六、據上論斷，應依刑事訴訟法第三百零一條第一項判決如主文。
本案經檢察官劉嶽承到庭執行職務。
中      華      民      國    九十      年      十      月      十二    日
                                    臺灣基隆地方法院刑事庭
                                        法  官  陳  志  祥
右正本證明與原本無異。
如不服本判決，應於收受送達後十日內，向本院提出上訴狀，敘述上訴之理由，上訴
於台灣高等法院，並應按他造當事人之人數附具繕本。
中      華      民      國    九十      年      十      月    二十九    日
                                        書記官  陸  清  敏


司法院資訊處製作；財團法人民間司法改革基金會備份。
